---
title: "ProjektR"
output: html_document
    theme: flatly
    toc: yes
    toc_float: TRUE
---
1. Przygotowanie bibliotek do pracy

```{r biblioteki echo=FALSE}
#load libraries
library(knitr)       # report generation
library(dplyr)       # data manipulation
library(ggplot2)     # plots visualisation
library(gridExtra)   # multiple plots on grid
library(corrplot)    # correlation matrix visualisation
library(caret)       # data exploration lib
library(randomForest)# rf
```

2. Ładowanie oraz struktura danych

```{r pressure, echo=FALSE}
sledzie <- read.csv("sledzie.csv", na.strings = "?")
str(sledzie)
```
Zbiór danych zawiera 52582 obserwacje opisane 15 atrybutami:
length: długość złowionego śledzia [cm]
cfin1: dostępność planktonu [zagęszczenie Calanus finmarchicus gat. 1]
cfin2: dostępność planktonu [zagęszczenie Calanus finmarchicus gat. 2]
chel1: dostępność planktonu [zagęszczenie Calanus helgolandicus gat. 1]
chel2: dostępność planktonu [zagęszczenie Calanus helgolandicus gat. 2]
lcop1: dostępność planktonu [zagęszczenie widłonogów gat. 1]
lcop2: dostępność planktonu [zagęszczenie widłonogów gat. 2]
fbar: natężenie połowów w regionie [ułamek pozostawionego narybku]
recr: roczny narybek [liczba śledzi]
cumf: łączne roczne natężenie połowów w regionie [ułamek pozostawionego narybku]
totaln: łączna liczba ryb złowionych w ramach połowu [liczba śledzi]
sst: temperatura przy powierzchni wody [°C]
sal: poziom zasolenia wody [Knudsen ppt]
xmonth: miesiąc połowu [numer miesiąca]
nao: oscylacja północnoatlantycka [mb]

3. Analiza rozkładu atrybutów

```{r}
summary(sledzie[-1])
```

4. Wartości puste

Zbiór danych opisujący połów śledzi zawiera ponad 10 tys. niepełnych obserwacji. Całkowity zbiór składa się z ponad 52 tys. pomiarów. Pomijając prawie 20% danych zostałyby utracone istotne informacje.

Na podstawie podsumowania statystyki załadowanego pliku można zauważyć, że brakujące dane występują jedynie w atrybutach opisujących:

- dostępność planktonu (cfin1, cfin2, chel1, chel2, lcop1, lcop2),
- temperaturę przy powierzchni wody (sst).

W zbiorze danych można zwrócić uwagę, że wartości atrybutów występują w podobnych grupach. Dla przedstawienia tej tezy wybrałem przykładowe trzy podzbiory sąsiadujących ze sobą elementów:

```{r}
sledzie[c(1:5, 1001:1005, 20001:20005), ]
```

Można zaobserować, że będące blisko siebie elementy mają prawie zawsze takie same wartości na atrybutach cfin1, cfin2, chel1, chel2, lcop1, lcop2, fbar, recr, cumf, totaln, sst, sal, xmonth, nao, a różnice są niewielkie lub ich nie ma. W pierwszym rzędzie wartość X=1 cechę 'chel2', możnaby uzupełnić o wartość 21.43548. Podobnie w 1004 wierszu lcop na 9.01000 itd.

Do uzupełnienia wartości pustych w wybranych wierszach, zostaną wyznaczone wiersze posiadające grupy podobne do uzupełnianego wiersza. Następnie z podobnych grup wyznaczona zostanie mediana dla danej wartości.

```{r}
#Skrócony algorytm wyznaczania grup podobnych i mediany do uzupełnienia wartości pustych (przykład dla atrybutu sst)
sl <- sledzie[is.na(sledzie$sst), ]
for(i in 1:nrow(sl)){
  row <- sl[i,]
  #wyznaczanie grup podobnych na podstawie atrybutów totaln, sal, xmonth oraz nao
  podobneGrupy <- sledzie[
      sledzie$totaln == row$totaln &
      sledzie$sal == row$sal &
      sledzie$xmonth == row$xmonth &
      sledzie$nao == row$nao, ]
  #przypisanie mediany
  sl[i,]$sst <- median(podobneGrupy$sst, na.rm = TRUE)
}
```

Po zamianie pustych wartości na podobne, podsumowanie zbioru danych wygląda następujaco:

```{r echo=FALSE}
summary(sledzie[-1])
```


5. Analiza atrybutów zbioru danych

- Długość śledzia
```{r echo=FALSE}
boxplot(sledzie$length, horizontal=TRUE, main="Długość śledzia")
```
- Dostępność pożywienia (planktonu)

```{r echo=FALSE}
boxplot(sledzie[,3:8], main="Dostępność planktonu", 
        names=c("Calanus finmarchicus", "Calanus finmarchicus", "Calanus helgolandicus", "Calanus helgolandicus", "widłonogi", "widłonogi"))
```
- Częstotliwość połowów w regionie
```{r echo=FALSE}
boxplot(sledzie$fbar, horizontal=TRUE, main="Częstotliwość połowów")
```

- Przyrost roczny narybku
```{r echo=FALSE}
boxplot(sledzie$recr, horizontal=TRUE, main="Roczny przyrost narybku")
```
- Natężenie połowów w roku
```{r echo=FALSE}
boxplot(sledzie$cumf, horizontal=TRUE, main="Łączne roczna ilość połowów w regionie")
```
- Ilość złowionych ryb
```{r echo=FALSE}
boxplot(sledzie$totaln, horizontal=TRUE, main="Łączna liczba ryb złowionych")
```
- Temperatura wody przy lustrze
```{r echo=FALSE}
boxplot(sledzie$sst, horizontal=TRUE, main="Temperatura wody")
```
- Zasolenie wody
```{r echo=FALSE}
boxplot(sledzie$sal, horizontal=TRUE, main="Poziom zasolenia")
```
- Oscylacja północnoatlantycka
```{r echo=FALSE}
boxplot(sledzie$nao, horizontal=TRUE, main="Oscylacja północnoatlantycka")
```

6. Analiza korelacji

Do analizy związków pomiędzy wszystkimi atrybutami wykorzystałem wizualizację macierzy korelacji.
```{r}
corrplot(corOne, method = "square")
```

Na wykresie można zaobserwować silną korelację między długością ryby a poziomem zasolenia wody morskiej oraz temperaturą wody.

Rozmiar śledzia jest także skorelowany z ilością złowionych ryb oraz dostępnością planktonu (chel2 - Calanus helgolandicus gat. 2 i lcop2 - widłonogów gat. 2).
































